臺灣屏東地方法院刑事判決　　　　　　　　　　　　九十一年度易字第一二七六號
　　公　訴　人　臺灣屏東地方法院檢察署檢察官
　　被　　　告　甲○○
右列被告因違反區域計畫法案件，經檢察官提起公訴（九十一年度偵字第三○四六、
三六三四號），本院判決如左：
    主  文
甲○○違反非都市土地分區使用計畫管制使用土地，不依限變更土地使用恢復土地原
狀之規定，處有期徒刑肆月，如易科罰金以佰元折算壹日。
    事  實
一、甲○○明知於民國九十年十月一日向簡仁弘承租，坐落屏東市○○段八五一及八
    五二號二筆土地，使用編定類別為一般農業區農牧用地，竟未申請主管機關許可
    ，即在上開土地上設置砂石場，供堆放及篩洗砂石出售使用，改變地形地貌，同
    年十二月二十七日十四時三十分許，經屏東縣政府環安小組會勘發現後，於九十
    一年三月八日，以屏府地用字第○九一○○三二八六八號處分書，處以罰鍰新台
    幣六萬元，並限期命於同年三月十四日以前恢復土地原狀，惟甲○○於收受處分
    書後，仍置之不理；同年四月十六及十七日，屏東縣政府盜（濫）採砂石聯合稽
    查小組及環安小組分別前往勘查結果，均發現土地仍未恢復原狀；嗣屏東縣政府
    再度於九十一年四月十七日，以屏府地用區字第○○○二○一號處分書，處以罰
    鍰三十萬元，並限期命於同年四月十八日以前恢復土地原狀，惟甲○○收受處分
    書後，依然置若罔聞，至九十一年九月二十三日止，仍未將土地恢復原狀。
二、案經屏東縣政府函送及屏東縣警察局報請台灣屏東地方法院檢察署檢察官偵查起
    訴。
    理  由
一、訊之被告甲○○雖否認有違反區域計畫法犯行，辯稱：第二次收到處分書後，隔
    天就將土地恢復原狀云云；惟查：
１、被告違法使用土地，經屏東縣政府第一次處分罰鍰六萬元，並限期命於九十一年
    三月十四日前恢復土地原狀，被告收受處分書後仍置之不理；同年四月十六及十
    七日，屏東縣政府盜（濫）採砂石聯合稽查小組及環安小組分別前往勘查結果，
    均發現土地仍未恢復原狀；故屏東縣政府又於九十一年四月十七日，另行處分被
    告罰鍰三十萬元，並限期命於同年四月十八日前恢復土地原狀等情；有屏東縣政
    府環安小組九十年十二月二十七日、九十一年四月十七日取締盜濫採砂石現場會
    勘報告、盜（濫）採砂石聯合稽查小組九十一年四月十六日現場勘查紀錄、各次
    會勘之現場照片及屏東縣政府九十一年三月八日屏府地用字第○九一○○三二八
    六八號處分書、九十一年四月十七日屏府地用區字第○○○二○一號處分書、掛
    號郵件收件回執等證物在卷可稽。
２、被告第一次收受處分書之後，未依限恢復土地原狀，即已構成本罪，縱認其在第
    二次收受處分書後，有恢復之動作，亦不影響罪責之成立；況依被告在偵查中自
    行提出之現場照片四張（拍攝日期九十一年六月二十一日；九十一年偵字第三○
    四六號偵查卷第十九頁、二十頁參照）顯示：九十一年六月二十一日當天，土地
    四周仍以黑色塑膠布圍起，鐵皮屋及貨櫃等設備並未移除，土地原有坑洞則堆填
    黑色沙料，並無任何恢復原有地貌之跡象；可見被告第二次收受處分書後，至九
    十一年六月二十一日止，仍未將土地恢復原狀。
３、另查，證人即土地出租人簡仁弘，於九十一年九月二十四日檢察官偵查中結證稱
    ：甲○○應還在砂石場，我昨天經過該處時，現場還有怪手及堆滿砂石，砂石場
    現仍經營中，還未關閉等語（九十一年偵字第三○四六號偵查卷第三十一頁），
    依該證言意旨推算，亦可認定被告迄九十一年九月二十三日止，仍違法在上開土
    地上經營砂石場，並未依限將土地恢復原狀，應甚灼然；被告所辯，顯屬卸責之
    詞，非可採信。
４、此外，復有土地租賃契約書、土地電腦資料查詢單、屏東縣警察局扣押筆錄、扣
    押物品目錄表、責付保管書、被告販賣砂石收據等附卷可佐，事證明確，被告犯
    行堪以認定。
二、按區域計畫公告實施後，非都市土地，應由有關直轄市或縣（市）政府，按照非
    都市土地分區使用計畫，製定非都市土地使用分區圖，並編定各種使用地，報經
    上級主管機關核備後，實施管制。又違反上開之管制使用土地者，該管直轄市、
    縣（市）政府得限期令其變更使用或拆除其建築物恢復原狀，區域計畫法第十五
    條第一項前段、第二十一條第一項，定有明文。核被告甲○○所為，係違反區域
    計畫法第二十一條、第十五條第一項之管制而使用土地，不依該管縣政府限期變
    更土地使用恢復土地原狀之規定，應依同法第二十二條處罰之。爰審酌被告犯罪
    之動機、目的、手段、所生危害及收受主管機關二次限期恢復土地原狀命令，仍
    依然故我，漠視公權力，惡性非輕，事後又否認犯行，態度不佳等一切情狀，量
    處如主文所示之刑，並諭知易科罰金之折算標準。
據上論斷，應依刑事訴訟法第二百九十九條第一項前段，區域計畫法第二十二條，刑
法第十一條前段、第四十一條第一項，罰金罰鍰提高標準條例第二條，判決如主文。
中      華      民      國      九十一      年    十二    月    十三    日
                                      臺灣屏東地方法院刑事第四庭
                                          法  官  楊清安
右正本證明與原本無異。
如不服本判決應於收受本判決送達後十日內向本院提出上訴書狀，其未敘述上訴理由
者，並得於提起上訴後十日內向本院補提理由書狀（均須按他造當事人之人數附繕本
 ）「切勿逕送上級法院」
                                          書記官   張儷薾
中      華      民      國      九十一      年    十二    月    十三    日
附錄本判決論罪之法條
區域計畫法第二十二條：
違反前條規定不依限變更土地使用或拆除建築物恢復土地原狀者，除依行政執行法辦
理外，並得處六個月以下有期徒刑或拘役。
區域計畫法第二十一條：
違反第十五條第一項之管制使用土地者，由該管直轄市、縣 (市)政府處新台幣六萬
元以上三十萬元以下罰鍰，並得限期令其變更使用、停止使用或拆除其地上物恢復原
狀。
前項情形經限期變更使用、停止使用或拆除地上物恢復原狀而不遵從者，得按次處罰
，並停止供水、供電、封閉、強制拆除或採取其他恢復原狀之措施，其費用由土地或
地上物所有人、使用人或管理人負擔。
前二項罰鍰，經限期繳納逾期不繳納者，移送法院強制執行。
